【裁判字號】    95,訴,1529
【裁判日期】    951212
【裁判案由】    妨害自由等
【裁判全文】
臺灣高雄地方法院刑事判決              95年度訴字第1529號
公  訴  人  臺灣高雄地方法院檢察署檢察官
被      告  丙○○
            乙○○
上列二人之
共      同
選任辯護人  李淑妃律師
上列被告因妨害自由等案件，經檢察官提起公訴（94年度偵字第
22479 號、94年度偵字第25103 號、95年度偵字第1899號），本
院判決如下：
    主  文
丙○○共同私行拘禁，處有期徒刑壹年肆月。又共同以加害自由
之事，恐嚇他人致生危害於安全，處有期徒刑肆月。應執行有期
徒刑壹年陸月。
乙○○共同私行拘禁，處有期徒刑拾月。
    事  實
一、丙○○因戊○○積欠其借款新台幣（下同）四十萬元未還，
    竟與乙○○、郭宏榮（綽號「大頭」，另案審理中）及另一
    姓名年籍不詳之成年男子，基於妨害自由及傷害之犯意聯絡
    ，於民國94年9 月10日凌晨零時許，在高雄縣鳳山市○○路
    與中山西路口某賭場外，由丙○○與郭宏榮分別抓住戊○○
    之左右手，將戊○○押上乙○○所駕駛，車號ZU－4550號廂
    型車之後座，並以車上之窗簾布矇住戊○○之雙眼，再以手
    銬銬住戊○○之雙手，限制戊○○之行動自由，復將戊○○
    押往高雄縣內某處空地，由丙○○、乙○○、郭宏榮及另一
    姓名年籍不詳之成年男子分持棍棒（未扣案）共同毆打戊○○，致戊○○受有四肢嚴重挫傷併瘀血腫脹之傷害（傷害部
    分業經戊○○於偵查中撤回告訴），丙○○除取走戊○○身
    上之現金四萬元及勞力士金錶1 支用以抵債外，且要求戊○○設法籌款還清債務，期間復基於恐嚇之犯意，對戊○○恫
    稱：「如不還清債款就要把你幹掉，要將你埋起來」等語，
    致戊○○心生畏懼。郭宏榮於毆打戊○○後隨即自行離去，
    再由丙○○、乙○○及另一姓名年籍不詳之男子繼續將戊○○押入上開車號ZU-4550 號廂型車內，並由乙○○駕車在高
    雄縣、市境內繞行，丙○○於此期間則命戊○○以其所持用
    ，門號0000000000號行動電話與親友聯繫，以籌款換取戊○○之人身自由。嗣經戊○○之友人丁○○聯繫戊○○之大嫂
    甲○○，告以上情，由甲○○於94年9 月10日上午以提款機
    提款十萬元，再向親屬借款十六萬元，共湊足二十六萬元後
    ，將上開款項託由丁○○與一姓名年籍不詳之成年女子轉交
    予丙○○。丁○○則依丙○○之指示於同日上午10時許，在
    全方位停車場（址設：高雄市新興區○○○路57號）將上開
    款項交予不知情之全方位停車場會計郭佩芬，另丙○○則指
    示不知情之友人郭勝雄於同日上午11時許前往全方位停車場
    自郭佩芬取款後，將上開二十六萬元帶往高雄市○○路與復
    興路口之檳榔攤交予丙○○。待丙○○取得上開款項後，旋
    於同日上午11時20分許，將戊○○載往高雄市○○路與民生
    路口後釋放，計戊○○共遭拘禁11小時20分。
二、又丙○○於94年10月15日晚間10時許，在高雄市新興區○○○路57號全方位停車場巧遇戊○○，因見戊○○遲不償還所
    積欠之其餘欠款，丙○○竟與其他四名姓名年籍不詳之成年
    男子，共同基於恐嚇之犯意，將戊○○團團圍住，被告丙○○復對戊○○恫稱：「你今天若不交出十萬元，我絕對不讓
    你離開」等語，致戊○○心生畏懼。嗣經戊○○報警而循線
    查獲。
三、案經戊○○訴由高雄市政府警察局、高雄市政府警察局新興
    分局移送臺灣高雄地方法院檢察署檢察官偵查起訴。
    理  由
壹、程序部分：
一、被害人戊○○警、偵程序中所為陳述之證據能力部分：
  (一)被害人戊○○於警詢所為陳述有證據能力：
  1.依刑事訴訟法第159 條之3 第3 款規定，被告以外之人於審
    判中經傳喚不到者，其於檢察事務官、司法警察官或司法警
    察調查中所為之陳述，經證明具有可信之特別情況，且為證
    明犯罪事實之存否所必要者，得為證據。
  2.本件被害人戊○○前經本院合法傳喚無正當理由不到庭，再
    經本院囑請司法警察按其戶籍住所前往拘提，亦因其未按址
    居住，不知去向，無從拘提到案，有送達證書2 份、95年9
    月26日開庭報到單1 份、個人基本資料查詢表1 件、台灣高
    雄地方法院95年9 月28日雄院隆刑矚95年度訴字第1529號字
    第49 016函1 件、高雄市政府警察局左營分局95年10月11日
    高市警左分偵字第0950021857號函附拘提報告書1 件、高雄
    市政府警察局三民第二分局95年10月14日高市警三二分偵字
    第0950027915號函附拘提報告書1 件在卷足憑（見本院卷第
    60頁、第63頁、第116 頁、第144 頁、第148 頁、第150 頁
    、第154 頁）。經查本件被害人戊○○於遭被告丙○○等人
    釋放後旋即報案，並就其親身經歷而為陳述，其所為陳述當
    最為清晰且貼近真實，且為證明被告丙○○、乙○○犯罪事
    實存否所必要。而被害人戊○○嗣於95年10月15日報案稱遭
    被告丙○○恐嚇限制其行動自由後，同日甫步出派出所不久
    ，即在派出所附近遭人砸毀其所駕駛之汽車車窗，與其同車
    之友人丁○○亦遭人拖出車外毆打成傷之事實，已據證人丁○○於偵查中證述明確（詳如後文壹二(二)1.，見偵字22479
    號卷第21頁），嗣戊○○於偵查中旋與被告丙○○達成以其
    積欠丙○○之餘款十萬元與丙○○所應給付之醫療費及慰問
    金相互抵銷之和解條件後，隨即撤回告訴，則有和解書1 份
    及撤回告訴狀1 紙在卷可按（見偵字1899號卷第47頁、第48
    頁），被害人戊○○復於和解後遷離原住所，行蹤不明，歷
    經本院合法傳拘俱不到庭，已如前述，可見被害人戊○○於
    偵查中前遭暴力警告，嗣於偵查中與被告丙○○同庭陳述時
    ，因而受有強大之心理壓力，致無法為完全且貼近真實之陳
    述，故不得已撤回告訴，且為避免再與被告丙○○同庭，而
    避居他處以維護其自身安全，是被害人戊○○前於警詢中所
    為陳述顯具有較為可信之特別情況存在，依刑事訴訟法第15
    9 條之3 第3 款規定，得為證據。
  (二)證人即被害人戊○○於偵查中所為陳述有證據能力：
    證人即被害人戊○○於偵查中已依法具結（見偵字22479 號
    卷第19頁），是其於偵查中向檢察官所為陳述，並無顯不可
    信之情況存在，依刑事訴訟法第159 條之1 第2 項規定得為
    證據。
二、證人丁○○警詢中所為陳述之證據能力部分：
  (一)被告以外之人於審判外之言詞或書面陳述，除法律有規定外
    ，不得作為證據；被告以外之人於檢察事務官、司法警察官
    或司法警察調查中所為之陳述，與審判中不符時，其先前之
    陳述具有較可信之特別情況，且為證明犯罪事實存否所必要
    ，得為證據；刑事訴訟法第159 條第1 項、第159 條之2 分
    別定有明文。是以被告以外之人於審判外之言詞或書面，即
    屬傳聞證據，由於有悖法院直接審理及言詞審理之精神，妨
    礙當事人之反對詰問權，影響程序正義之實現，除法律別有
    規定外（例如刑事訴訟法第159 條之2） ，原則上不具證據
    能力。又刑事訴訟法第159 條之2 所謂「前後陳述不符」之
    要件，應就前後階段之陳述進行整體判斷，以決定其間是否
    具有實質性差異，而所謂「較可信之特別情況」之情，亦應
    就前後陳述時之各種外部情況進行比較，以資決定何者外部
    情況具有可信性，若陳述係在特別可信之情形況所為，則虛
    偽陳述之危險性即不高，雖係審判外陳述，或未經被告反對
    詰問，仍得承認其有證據能力。所謂外部情況之認定例示如
    下：1.時間之間隔；陳述人先前陳述是在記憶新的情況下直
    接作成，一般與事實較相近，事後可能因陳述人對被告有所
    顧忌或同情，因而在被告面前較不願陳述不利被告之事實。
    2.有意識的迴避；由於先前陳述時被告未在場，是陳述人直
    接面對詢問警員所為陳述較為坦然；事後可能因陳述人對被
    告有所顧忌或同情，因而在被告面前較不願陳述不利被告之
    事實。3.受外力干擾：陳述人單獨面對檢察事務官或司法警
    察（官）所為之陳述，程度上較少會受到強暴、脅迫、詐欺
    、利誘或收買等外力之影響，其陳述較趨於真實，若被告在
    庭或有其他成員參與旁聽時，陳述人可能會本能的作出迴避
    對被告不利之證述，或因不想生事乃虛構事實而為陳述。4.
    事後串謀：目擊證人對警察描述所目賭情形，因較無時間或
    動機去編造事實，客觀上亦較難認與被告間有勾串情事，其
    陳述具有較可信性，但事後因特殊關係，雙方可能因串謀而
    統一口徑，或事後情況變化，兩者從原先敵對關係變成現在
    友好關係等情，其陳述即易偏離事實而較不可信。5.警詢或
    檢察事務官偵查時，有無辯護人、代理人或親友在場：如有
    上開親誼之人在場，自可期待證人為自由從容之陳述，其證
    言之可信度自較高。6.警詢或檢察事務官所作之偵查筆錄記
    載是否完整：如上開筆錄對於犯罪構成要件、犯罪態樣、加
    重減輕事由或起訴合法要件等事實或情況，均翔實記載完整
    ，自可推定證人之陳述，與事實較為相近，而可信為真實。
    法院應斟酌上列因素綜合判斷，亦應細究陳述人問答態度、
    表情與舉動之變化，此一要件係屬訴訟法事實之證明，以自
    由證明為已足，且應由主張此項證據之人證明。
  (二)證人丁○○之警詢筆錄有證據能力：
  1.證人丁○○於本案審理中及另案（即台灣高雄地方法院95年
    度訴字第2064號被告郭宏榮被訴妨害自由案件）審理中，就
    檢察官、辯護人及本院訊及是否見聞被害人戊○○遭被告丙○○、乙○○、郭宏榮等人限制行動自由、恐嚇等攸關犯罪
    構成要件事實時，雖均一律答以「沒有看到」、「忘記了」
    、「不記得了」、「不知道」等語，然其非答以「不是」、
    「沒有」等明確否定之陳述，足徵證人所為「沒有看到」、
    「忘記了」、「不記得」、「不知道」等陳述係其有意選擇
    下，刻意迴護被告丙○○、乙○○、郭宏榮等人之用語。況
    證人丁○○於本院審理程序中已證述：伊於偵訊中所為陳述
    均屬實在等情明確（見本院卷第183 頁、第186 頁），足認
    證人丁○○並未推翻其前於偵查中向檢察官所為證詞之真實
    性。而被告丙○○於丁○○在十全派出所接受警察調查時，
    曾要求丁○○勿配合員警製作警詢筆錄之事實，已據曾成智
    於偵查中證述在卷，並證稱：伊作完筆錄搭乘戊○○所駕自
    小客車，途經高雄市○○路與博愛路口停等紅綠燈時，即遭
    不名男子砸碎車窗，伊之眼鏡被打掉後，遭不名男子拖下車
    後持不明物體擊打伊之頭、手、腳等部位，…其中一名男子
    說「你再告啊！你再告啊！（台語）」等情明確（見偵字22
    479 號卷第21頁、本院卷第186 頁、第187 頁），證人丁○○復因此受有頭部挫傷之傷害，有卷附高雄醫學大學附設中
    和紀念醫院診斷證明書1 紙、車損相片5 幀及高雄市警察區
    三民第一分局十全路派出所於94年10月6 日凌晨1 時35分許
    受理之受理各類案件紀錄表1 件在卷足憑（見偵字25103 號
    卷第20頁背面、第21頁、第20頁），可見證人丁○○乃因前
    曾遭不明暴力威脅，唯恐再遭不測，而心有忌憚，故難期待
    證人丁○○得於本院審理中為真實之陳述，是其於警詢中所
    為陳述較其於本院審理中所為陳述應有特別可信之情事存在
    。
  2.又證人丁○○於案發後之94年10月12日即接受員警調查詢問
    ，其警詢供述之時點距戊○○在高雄縣鳳山市○○路與中山
    西路路口遭被告挾持拘禁之94年9 月10日僅相隔1 個月，其
    就94年9 月10日事發經過之記憶當較其於相隔1 年2 月後在
    本院審理期日作證時之記憶清晰，其先前陳述時被告並未在
    場，且尚未遭受被告丙○○之友人暴力威脅，其陳述當較為
    坦然且接近真實，已如前述，而其證詞乃證明被告犯罪所必
    要，故
    本件自外部情況觀察，已足認證人丁○○於警詢中所為陳述
    具備相當之信憑性，可信其為真實，得承認其警詢陳述有證
    據能力。
三、證人丁○○於偵查中已依法具結，其於偵查中向檢察官所為
    陳述，亦無顯不可信之情況存在，依刑事訴訟法第159 條之
    1 第2 項規定，得為證據。
四、證人即郭佩芬、郭勝雄於警詢中所為陳述，乃被告以外之人
    於審判外之陳述，惟其陳述乃證明被告丙○○取款經過所必
    要，且其於警詢中所述自丁○○手中代為轉交二十六萬元予
    被告丙○○乙節與證人曾威志、被告丙○○所述交款、取款
    情節大致相符，復於案發後之94年9 月29日即向司法警察說
    明在卷（見警(二)卷第15頁、第18頁），應認其於警詢中所為
    證詞距案發時間較近，且其於接受警詢前尚無機會與被告丙○○串供，而係本於自由意志，依其親身經歷而為陳述，其
    二人證詞之信憑性已獲相當擔保，其二人於警詢中所為陳述
    當較為貼近真實，依刑事訴訟法第159 條之2 規定得為證據
    。
五、本件卷附高雄醫學大學附設中和紀念醫院就證人丁○○所受
    傷勢所出具之診斷證明書（見偵字25103 號卷第20頁背面）
    均為被告以外之人於審判外之書面陳述，當事人、辯護人明
    知上情，惟未於本院言詞辯論終結前聲明異議，依刑事訴訟
    法第159 條之5 第2 項規定，視為當事人於審判程序同意作
    為證據，本院復審酌上開證據乃醫護人員本於其醫療專業訓
    練，就其救治傷者時觀察所得而為記載，其信憑性已獲相當
    之擔保，認為適當，得為證據。
六、本件卷附被告丙○○所持有，門號0000000000號手機、被告
    乙○○所持有，門號0000000000號手機、被害人戊○○所持
    用，門號0000000000號手機之通聯紀錄及其收、發話之基地
    台位置乃從事業務之人於業務上或通常業務過程中所須製作
    之紀錄文書；卷附存摺所示存提款紀錄，乃依金融業者所設
    置之存、提款電腦紀錄而為連續登載，亦屬從事業務之人於
    通常業務過程中所須製作之紀錄文書，上開二類型之文書依
    刑事訴訟法第159 條之4 第2 款規定，均得為證據（見警二
    卷第31頁、第27頁、第34頁、第25頁）。另卷附高雄市警察
    局三民第一分局十全路派出所受理各類案件紀錄表、高雄市
    政府警察局刑警大隊指認犯罪嫌疑人記錄表分別係員警於接
    獲民眾報案時所填寫之業務上紀錄文書及記載被害人、目擊
    證人指認結果之紀錄文書，依刑事訴訟法第159 條之4 第1
    款規定，均得為證據。
貳、實體部分：
甲、就被告丙○○、乙○○於94年9 月10日凌晨零時起至同日上
    午11時20分許共同私行拘禁被害人戊○○，及被告丙○○恐
    嚇戊○○部分：
一、訊據被告丙○○於偵、審中固坦承曾於94年9 月10日凌晨零
    時許，在高雄縣鳳山市○○路與中山西路路口某賭場外，因
    戊○○積欠其賭債四十萬元未還，而與戊○○口角衝突，並
    持鐵管毆傷戊○○等情（見本院卷第35頁，偵字22479 號卷
    第5 頁、第27頁），惟矢口否認有何強押戊○○上車、限制
    戊○○之行動自由、恐嚇戊○○等情事；被告乙○○則矢口
    否認有何與被告丙○○共同限制戊○○行動自由、傷害戊○○之犯行。
二、經查：
  (一)被告丙○○、乙○○與另案被告郭宏榮（業經台灣高雄地方
    法院於95年9 月20日以95年度訴字第2064號判決無罪，現由
    台灣高等法院高雄分院以95年度上訴字第1999號案件審理中
    ，見本院卷第216 頁台灣高等法院被告前案紀錄表）及另一
    姓名年籍不詳之成年男子，於94年9 月10日凌晨零時許在高
    雄縣鳳山市○○路與中山西路路口某賭場外，因戊○○積欠
    被告丙○○借款四十萬元未還，而由丙○○、郭宏榮將戊○○強押上由乙○○所駕駛之車號ZU－4550號廂型車，載往高
    雄縣境內某一空地後，共同毆傷戊○○之事實，業據證人戊○○證述在卷，並於偵查中證稱：94年9 月9 日晚間10時許
    伊與丁○○一起去鳳山市○○路與中山西路路口賭博，嗣丙○○帶了三名男子過去，…丙○○及「大頭」（即郭宏榮）
    各抓住伊之左右手，將伊強行押上…一台廂型車，…伊被押
    上車之後，眼睛遭人以車上之窗簾布矇住，並被銬上手銬，
    後來被帶到一個空地，…他們四人（即丙○○、乙○○、郭
    宏榮及另一姓名年籍不詳之成年男子）就持棍棒毆打伊之手
    腳，伊之牙齒也因此掉1 顆、裂1 顆…，他們四人打完伊之
    後，「大頭」就先離開，再由一名年輕男子（即乙○○）開
    車將伊押到另一個地方，…他們又開車載伊一直繞…等語（
    見偵字2247 9號卷第19頁、第21頁、第19頁、第21頁、第22
    頁），核與證人丁○○於警詢中證稱：94年9 月10日凌晨零
    時許，伊與戊○○一起在高雄縣鳳山市○○○路與青年路口
    一間賭場內，「勝雄」（即丙○○）與「大頭」（即郭宏榮
    ）進來賭場，叫伊與戊○○出去，…伊跟著戊○○出去後，
    「勝雄」就將伊推到旁邊，「勝雄」與「大頭」就一人站一
    邊把戊○○押上一部藍色或紫色的廂型車內載走，當時車前
    座另有一個駕駛，…「勝雄」在電話中說如果不拿錢出來，
    戊○○就死定了，而且說如果敢報警，也要將伊等幹掉，故
    伊於94年9 月10日上午11時許拿二十六萬元現金交給全方位
    停車場會計等情相符（見警(二)卷第5 頁、第6 頁），亦與證
    人即被害人戊○○之大嫂甲○○證稱：伊記得在禮拜五的凌
    晨，伊小叔（即戊○○）的朋友丁○○打電話來說我小叔被
    人押走了，對方要現金，要伊籌…好像四十萬還是五十萬元
    ，…要伊第二天一大早拿過去我小叔才能被放出來，…除了
    丁○○以電話與伊聯繫此事外，還有一個吳小姐也打電話來
    ，…跟伊說伊小叔被押走了，說是…開著一台廂型車，來拿
    錢時，吳小姐說伊小叔被打得滿慘的…等語相合（見本院卷
    第121 頁、第122 頁、第124 頁），並有被害人戊○○遭毆
    打成傷之採證照片8 幀、高雄榮民總醫院診斷證明書1 紙在
    卷足憑（見警(一)卷第27頁、第28頁），堪認真實。至於丙○○辯稱：伊先於高雄縣鳳山市○○路與中山西路路口之賭場
    外毆打戊○○後，戊○○因自知理虧始自願與伊上車云云，
    核與證人丁○○於本院審理中證稱：戊○○未（與丙○○等
    人）上車前並未遭毆打等語明確（見本院卷第189 頁），證
    人即被害人戊○○亦證述：伊係遭被告押上車後，載到另一
    處空地時，始遭毆打等情如前（偵字22479 號卷第20頁），
    是被告丙○○上開辯解殊非可採。另證人即被害人戊○○於
    偵查中雖指稱：94年9 月10日被告丙○○隨身攜有槍枝云云
    （見偵字22479 號卷第22頁），惟證人丁○○則證稱：伊未
    看見丙○○帶槍，伊僅看到丙○○腰際有一個東西，但是什
    麼看不清楚等語（見偵字22479 號卷第21頁），是被告丙○○究有無攜帶槍枝，尚不明確，故難僅憑被害人戊○○之片
    面指述遽認被告丙○○有何持槍押人情事。
  (二)又被告丙○○於拘禁戊○○期間，除自戊○○身上強取現金
    四萬元及勞力士金錶1 支外，復喝令戊○○以其所持用，門
    號為0000000000號行動電話與親友聯繫，要求戊○○之親友
    籌款以換取戊○○之人身自由，並向戊○○恫稱：若不還錢
    就要將伊殺死，將伊埋起來等語乙節，已據被告丙○○於警
    詢及偵查中坦認：伊於94年9 月10日自戊○○拿回三十萬元
    ，…其中戊○○的親屬湊了二十六萬元，戊○○湊了四萬元
    ，…再拿勞力士錶來擔保（戊○○）隔天（即94年9 月11日
    ）會拿十萬元來贖回…，伊當時在氣頭上口氣很不好，有說
    要把戊○○打死，也有罵髒話等語（見偵字24479 號卷第5
    頁、第28頁、第5 頁、第28頁，警(一)卷第5 頁）。證人即告
    訴人戊○○於偵查中另證稱：…被告丙○○一直拿伊身上的
    手機打電話，…（說）不然就要將伊幹掉，把伊埋起來，伊
    一直遭被告丙○○等人押著，在車上一直繞，繞到一個不知
    名的地方，一直等到…丁○○將錢交到全方位停車場，伊才
    被踢下車等語（見偵字22479 號卷第22頁、第20頁），另證
    人甲○○則證稱：…星期五凌晨（按應為94年9 月10日凌晨
    零時許）丁○○打電話來說伊小叔（即戊○○）被人押走了
    ，對方要現金，…所以伊在星期六（即94年9 月10日）拿提
    款卡去籌錢，但因為當天是星期六，最多只能提十萬元，故
    伊還向其他親屬借錢，…伊自己湊了十六萬元，伊公公則（
    拿出）十萬元，一共二十六萬元，…嗣於當日上午9 時至10
    時之間將錢交給丁○○（去處理）…等語（見本院卷第121
    頁、第122 頁、第124 頁、第125 頁），證人丁○○於警詢
    中證稱：伊於94年9 月10日上午11時許拿一筆二十六萬元現
    金交給全方位停車場會計，會計當面清點沒錯後，就打電話
    給某人，告知款項數額無誤後，約相隔5 分鐘即有人駕駛一
    部銀色休旅車開到全方位停車場門口，由會計將款項交給車
    上之人，未幾對方就打電話給大嫂（按係指戊○○之老婆，
    見本院卷第185 頁），說戊○○在民生路與文橫路廟口，伊
    趕到後就看見戊○○躺在廟前路旁等語（見警(二)卷第6 頁）
    ，核與證人即全方位停車場會計郭佩芬證稱：94年9 月10日
    上午11時許有一男（即丁○○）一女拿二十六萬元來全方位
    停車場叫伊拿給「阿雄」（即郭勝雄），當日11時許「阿雄
    」駕駛丙○○的休旅車來全方位停車場拿走該筆款項等語，
    證人郭勝雄證稱：伊於94年9 月10日上午接獲丙○○來電，
    要伊到全方位停車場向會計拿一筆錢，然後將錢送到高雄市
    ○○○路一家檳榔攤給丙○○，…伊於94年9 月10日上午11
    時許到全方位停車場拿該筆款項，再開丙○○的休旅車到送
    到青年路與復興路口的一家檳榔攤交給丙○○等語相符（以
    上分別見警(二)卷第15頁、第18頁），並有存摺影本1 件在卷
    可稽（見警(二)卷第25頁），應屬實在。又被告之辯護人固主
    張：被害人戊○○於起訴書所指遭拘禁期間均能使用行動電
    話對外聯繫，並無行動自由遭限制之情事云云（見本院卷第
    20 8頁），惟被害人戊○○係在被告丙○○之脅迫下，不得
    已使以行動電話向親友求助，冀能籌款換取行動自由，是自
    不能以上情遽為對被告丙○○有利之判斷，附此敘明。
  (三)另被告丙○○雖供稱：94年9 月10日凌晨伊與戊○○會面時
    ，被告乙○○並不在場，郭宏榮雖在場，然未與伊及戊○○
    上車，94年9 月10日伊係駕駛自己所有，車號ZO－2728號灰
    色休旅車搭載戊○○云云（見本院卷第36頁）。被告乙○○
    亦辯稱：94年9 月10日凌晨零時被害人戊○○遭拘禁時，伊
    均在家中睡覺，自無可能參與本案云云（見本院卷第36頁）
    。經查：
  1.被告丙○○偕被告乙○○、郭宏榮及另一姓名年籍不詳之成
    年男子於94年9 月10日將被害人戊○○押上乙○○所有之車
    號ZU－4550號墨綠色廂型車之事實，已據證人戊○○、丁○○證述如前（見偵字22479 號卷第19頁、警(二)卷第5 頁），
    復據證人戊○○於警詢中指認綽號「大頭」之男子即郭宏榮
    ，郭宏榮與乙○○均為94年9 月10日當日共同毆打伊之男子
    ，其中乙○○所有，車號ZU－4550號廂型車即為被告丙○○
    等人於94年9 月10日用以限制其行動自由之車輛等語（見警
    (二)卷第2 頁、第4 頁），另證人丁○○亦指認：郭宏榮即綽
    號「大頭」之男子…等情明確（見警(二)卷第7 頁），並有高
    雄市政府警察局刑警大隊指認犯罪嫌疑人記錄表2 份在卷可
    稽（見警(二)卷第21頁、第22頁）。按員警係以真人或彩色口
    卡相片，採列隊指認之方式，使被指認人與被指認人以外之
    人同時供被害人、證人指認，並於指認之始即告知被害人、
    證人犯罪嫌疑人並不一定存在於被指認人當中，參以被害人
    戊○○與加害人丙○○、郭宏榮、乙○○等人均曾同地、同
    車近身接觸，目擊證人丁○○於94年9 月10日案發當日亦曾
    近距離觀察被告丙○○及綽號「大頭」之男子（即郭宏榮）
    ，是其上開指認當無受誘導之虞，係屬可採。
  2.又被告乙○○所有之車號ZU－4550號墨綠色廂型車即為被告
    丙○○與共犯郭宏榮強押被害人戊○○搭乘其上，並用以拘
    禁被害人，且載送被害人繞行於高雄縣、市境內之車，業據
    被害人戊○○指述在卷（見警(二)卷第23頁），並證稱：該車
    之車型、車款、顏色均與94年9 月10日案發當日押走伊之車
    輛相同，當天他們（即被告丙○○等人）用車子右邊的窗帘
    布綁住伊臉部，…他們將伊丟在後行李箱時，伊有用手摸到
    車子玻璃窗旁的鐵管，都與該車相符等語（見警(二)卷第4 頁
    ），並有該廂型車外觀及內裝相片10幀在卷可按（見警(二)卷
    第23頁），核該廂型車後車廂窗戶上確實設有鐵管，車窗確
    有附掛窗簾，其車內陳設均與證人戊○○所述相合。又證人
    丁○○證稱：當時戊○○被押上一部藍色或紫色的廂型車內
    載走，…（伊到全方位停車場）交付款項後，…差不多5 分
    鐘有一部銀色休旅車（即被告丙○○之車）開到全方位停車
    場門口…等語（見警(二)卷第6 頁），而被告乙○○所有之車
    號ZU－4550號廂型車外觀銬漆顏色係墨綠色，被告丙○○所
    有之車號ZO-2728 號休旅車之車體外觀銬漆顏色為銀灰色，
    已據被告乙○○供述在卷（見警(二)卷第12頁），並有卷附廂
    型車外觀相片4 幀、休旅車外觀相片3 幀可稽（見警(二)卷第
    23頁、本院卷第212 頁），是證人丁○○其所證述之廂型車
    、休旅車車體顏色不僅與被告乙○○所有之廂型車、被告丙○○所有之休旅車車身顏色相符，且94年9 月10日上午11時
    許係由郭勝雄駕駛丙○○之銀灰色休旅車取款乙情，亦據證
    人郭勝雄、郭佩芬證述如前（見警(二)卷第16頁、第19頁），
    足徵被告乙○○所有車號ZU－4550號廂型車即為拘禁被害人
    戊○○所用之車之事實，已甚明確。故被告丙○○供稱：94
    年9 月10日伊係以其所有之車號ZO-2728 號銀灰色休旅車搭
    載被害人戊○○云云，及被告乙○○前於本院準備程序進行
    中辯稱：伊所有車號ZU－4550號廂型車於案發持係停放在其
    住處大樓之一樓停車場云云（見本院卷第36頁），均核與證
    據相違，不足採信。
  3.被告乙○○另辯稱：案發時伊在家中睡覺云云（見本院卷第
    36 頁） 。惟證人被害人戊○○證稱：乙○○有打伊，…乙○○負責開車，一直到伊被釋放時都是乙○○在開車等語甚
    明（見偵字22479 號卷第34頁），再佐以被告丙○○證述：
    伊與戊○○（於94年9 月10日凌晨1 、2 點）上車後去了很
    多地方，直到隔天上午9 時、10時許才下車，戊○○說要找
    朋友借錢還伊，但不是找不到朋友，就是朋友不接或掛電話
    ，…他有打很多電話，…（這段期間）除了一直開車外，也
    有停下來買東西、買菸及檳榔…，戊○○（待在車上繞行整
    晚期間）係使用戊○○自己的手機打電話等語（見本院卷第
    12 9 頁 、第130 頁、第133 頁），是被害人戊○○於遭拘
    禁於車上繞行高雄縣市期間，曾數次使用其所持行動電話發
    話，請親友代為籌款還債一事應可確認。又查：
  (1)被害人戊○○所持用之行動電話門號為0000000000號，業經
    警詢筆錄受詢問人基本資料欄記載明確（見警(一)卷第7 頁）
    ，故依被害人戊○○所持用行動電話門號收、發話之基地台
    位置，即可推認被害人戊○○自94年9 月10日凌晨零時遭被
    告丙○○限制行動自由之時起迄同日上午11時20分獲釋時止
    之移動路線。依和信電信公司提供之行動電話收發話紀錄及
    其基地台位置對照表所示，94年9 月10日凌晨零時49分29秒
    被害人戊○○係位在高雄縣鳳山市○○路224 號基地台附近
    ，嗣於同日凌晨1 時24分39秒起開始移動其所在位置，沿途
    行經高雄縣鳳山市○○路7-6 號、630 號附近、鳳山市○○○路451 號附近、仁武鄉○○路806 號附近，嗣於同日清晨
    4 時44分28秒起進入高雄市區，沿途在高雄市前鎮區、苓雅
    區、新興區、三民區等地繞行，同日清晨6 時25分27秒再次
    進入高雄縣境內，並於同日上午6 時42分許到達高雄縣旗山
    鎮，於同日上午7 時12分許車行前往高雄縣杉林鄉，嗣即於
    杉林鄉、旗山鎮內繞行，迨同日上午10時54分許始返回高雄
    市區（見警(二)卷第34頁），參諸被告乙○○所有，門號0000
    000000號行動電話於94年9 月10日凌晨零時起迄同日上午11
    時20分止之收、發話紀錄顯示，該行動電話於凌晨1 時8 分
    許之收、發話地點係在高雄縣鳳山市○○路224 號12樓基地
    台附近，核與被害人戊○○遭被告丙○○強押上車後之最初
    發話時地相符，嗣該行動電話之收、發話地點則依序為高雄
    縣鳳山市○○○路529 號4 樓附近、高雄縣鳳山市○○○路
    149 巷附近、高雄市前鎮區、苓雅區，嗣於同日上午9 時31
    分許、10時16分許之發話基地台位置則分別在高雄縣杉林鄉
    、高雄縣旗山鎮，迨同日上午10時55分許其受話基地台位置
    則在高雄市苓雅區，核與被害人戊○○於遭拘禁期間繞行高
    雄縣、市○○路線地點相合，足認該門號0000000000號行動
    電話之使用者於前揭時、地與被害人戊○○同車繞行於高雄
    縣、市境內之事實已明。
  (2)被告乙○○雖辯稱：伊於案發前數月即將該門號0000000000
    號手機借予被告丙○○使用云云，惟被告丙○○於本院審理
    中已供述：94年9 月10日當天伊應該沒有使用乙○○的手機
    ，伊均係使用自己的手機（即門號0000000000號行動電話）
    聯絡等語至明（見本院卷第198 頁），顯見上開被告乙○○
    所有，門號0000000000號手機於94年9 月10日非在被告丙○○持用中，被告丙○○前於本院審理程序中、偵查中辯稱：
    伊於94年9 月10日曾使用被告乙○○所有之上開門號手機云
    云，顯非實在，應不可採。況被告乙○○供述：被告丙○○
    於案發前兩、三個月曾以手機沒電為由向伊借過1 支手機，
    但伊不清楚伊出借予丙○○之手機號碼云云（見本院卷第13
    5 頁），亦與一般人非以久借為目的向他人借用行動電話使
    用，多於一兩日內歸還，且出借人亦無不以記明出借之行動
    電話號碼以待日後追還之常情有違，故被告乙○○之前開辯
    解亦非可採。
  (3)綜上，足認被告乙○○於94年9 月10日凌晨零時許迄同日上
    午11時20分止被害人戊○○遭拘禁期間，確全程與被害人戊○○同地同處之事實甚明。
  4.另被告丙○○於本院95年度訴字第2064號妨害自由案件審理
    中，固向法官證稱：伊與郭宏榮（綽號「大頭」）於94年9
    月10日凌晨零時許一起到高雄縣鳳山市○○路與中山西路路
    口的某賭場，並在該處遇見被害人戊○○，伊因戊○○遲未
    償還欠款，而與戊○○在賭場內發生口角爭執，隨後伊與戊○○就被賭場的人趕出去，印象中郭宏榮與伊及戊○○一起
    出賭場，伊則與戊○○在賭場外打架，但郭宏榮並未參與打
    架云云（見本院卷第78頁、第79頁、第80頁），惟證人丁○○於上開案件審理中則證稱：…伊於警詢中所指認的郭宏榮
    就是綽號「大頭」之人，…伊於該次警詢中並未誣指他人等
    語明確（見本院卷第86頁），且其證詞與被害人戊○○於警
    詢中證稱：郭宏榮即為綽號「大頭」之男子，郭宏榮與被告
    於94年9 月10日一起將伊強押上車，並共同毆打伊，郭宏榮
    係在打完伊之後才離去乙節相合，已如前述，被告丙○○於
    前開案件所為證詞顯與實情相悖，而不可採。堪認被告郭宏
    榮確有參與被告丙○○私行拘禁及毆打戊○○之犯行。
三、綜上，被告丙○○、乙○○及共犯郭宏榮、另一名姓名年籍
    不詳之成年男子私行拘禁、毆打被害人戊○○，被告丙○○
    復於拘禁被害人戊○○期間以加害生命之事恐嚇被害人戊○○，致生危害於其生命安全，使戊○○因此心生畏懼之犯行
    ，已臻明確，被告丙○○、乙○○二人犯行均堪認定。
乙、就被告丙○○於94年10月15日晚間8 時10分許在全方位停車
    場恐嚇戊○○部分：
一、訊據被告丙○○固坦承曾於前揭時、地巧遇戊○○，惟矢口
    否認有何恐嚇戊○○之情事。經查：
  (一)被告丙○○夥同其他姓名年籍不詳之四名年成男子，於94年
    10月15日晚間10時許，在全方位停車場圍住戊○○，並對戊○○恫稱：「你今天若不交出十萬元，我絕對不讓你離開」
    等語之事實，業據證人戊○○於偵查中證稱：因為警方抓不
    到綽號「大頭」的男子（即郭宏榮），…警方叫伊到全方位
    停車場去找找看，伊與丁○○於94年10月15日晚上10時許一
    起到全方位停車場，在那裡碰到被告丙○○及另外（姓名年
    籍不詳之）四名男子，他們五人（即被告丙○○與姓名年籍
    不詳之四名男子）圍住伊，被告丙○○叫伊交出十萬元，並
    說「你今天若交不出十萬元，我絕對不讓你離開」，伊當時
    很害怕，就打電話給七分隊的員警…等語（見偵字22479 號
    卷第20頁），核與證人丁○○證稱：94年10月15日戊○○搭
    載伊前往全方位停車場，（在該處）遇見被告丙○○，被告
    丙○○恐嚇戊○○說「（你）要拿十萬元出來，不然就不讓
    你走」等情相符（見偵字22479 號卷第21頁），堪認真實。
  (二)證人丁○○於本院審理中就94年10月15日晚間10時許被告丙○○究有無出言恐嚇戊○○乙節，固改稱：當天被告丙○○
    與戊○○僅有言語上的衝突云云（見本院卷第186 頁），惟
    經本院提示其前於94年10月19日偵查中就被告丙○○恐嚇戊○○乙事所為之證詞，證人丁○○則證稱：伊前於偵查中所
    述情事均屬實在等語，復證稱：當日伊與戊○○前往警局作
    筆錄後，與戊○○開車到十全路與博愛路口附近即遭三、四
    名男子攔車，伊被拖下車，且遭人以棍棒毆打，（該三、四
    名男子）還打破車窗等語（見本院卷第186 頁、第187 頁）
    ，顯見證人丁○○於陪同戊○○報案後，旋無端遭人暴力毆
    打，而心生恐嚇，故未能本院審理中為真實、完全之陳述，
    自不能以證人丁○○於本院審理中所為前開證述，執為對被
    告丙○○有利之認定。
二、綜上，被告丙○○以危害他人自由之情事，恐嚇戊○○之犯
    行，事證已臻明確，堪予認定。
參、論罪科刑：
一、核被告丙○○就犯罪事實一所為，係犯刑法第302 條第1 項
    前段之私行拘禁罪、第305 條恐嚇危安罪（被告丙○○所涉
    傷害部分，業據被害人戊○○於偵查中撤回告訴，見偵字18
    99號卷第47頁）；又其就犯罪事實二所為，係犯刑法第305
    條恐嚇危安罪。被告乙○○就犯罪事實一所示私行拘禁部分
    ，所為係犯刑法第302 條第1 項前段之私行拘禁罪（乙○○
    涉共同傷害部分，業據戊○○於偵查中撤回其對丙○○之傷
    害告訴，而為撤回效力所及）。被告丙○○就犯罪事實一之
    私行拘禁犯行，係基於為自己犯罪之意思，與被告乙○○、
    郭宏榮及另一姓名年籍不詳之成年男子共同實施私行拘禁行
    為，係共同正犯；被告丙○○就犯罪事實二部分，乃另起恐
    嚇被害人戊○○之犯意，並與其餘四名姓名年籍不詳之成年
    男子共同實施恐嚇行為，亦為共同正犯（按95年7 月1 日修
    正後之刑法第28條規定固將原法條文字「實施」修正為「實
    行」，惟於本件被告丙○○與乙○○所為，無論依修正前、
    後之刑法第28條文義，均屬共同正犯，故無涉法律變更，附
    此敘明）。被告丙○○就犯罪事實一二所為犯行，犯意各別
    、行為互殊，應予分論併罰。
二、按行為後法律有變更者，適用行為時之法律。但行為後之法
    律有利於行為人者，適用最有利於行為人之法律，刑法第2
    條第1 項定有明文。
  (一)就牽連犯之刪除：
    被告丙○○就犯罪事實一所犯私行拘禁、恐嚇二罪間，有方
    法、結果之牽連關係。查被告丙○○行為後，95年7 月1 日
    施行之修正後刑法已刪除第55條關於牽連犯之規定，本件被
    告丙○○所犯上開二罪名間具有牽連犯之關係，依修正前即
    行為時之規定，均應從一重之刑法第302 條第1 項前段之私
    行拘禁罪處斷，惟修正後之刑法既已刪除牽連犯之規定，則
    其所犯上述各罪應依數罪併罰之規定分論併罰，經比較新、
    舊法之規定，修正後之刑法並非較有利於被告丙○○，故依
    刑法第2 條第1 項前段之規定，本案應適用行為時之法律，
    即適用修正前刑法第55條牽連犯之規定，從一重之刑法第30
    2 條第1 項前段之私行拘禁罪處斷。
  (二)就罰金刑最低刑度之變更：
    本件被告丙○○、乙○○所犯刑法第302 條第1 項前段之私
    行拘禁罪，其主刑為5 年以下有期徒刑、拘役或銀元三百元
    以下罰金。被告二人犯罪時之刑法就罰金刑之規定，依修正
    前刑法第33條第5 款規定，罰金刑應處銀元一元以上，並應
    依修正前罰金罰鍰提高標準條例第1 條規定，就其原定數額
    得提高為2 倍至10倍，但法律已依一定比率規定罰金或罰鍰
    之數額或倍數者，依其規定。惟94年1 月7 日修正、94年2
    月2 日公布、95年7 月1 日施行之刑法第33條第5 款則規定
    ：「罰金：新臺幣一千元以上，以百元計算之」，而95年6
    月14日修正公布之刑法施行法第1 條之1 第2 項規定：「94
    年1 月7 日刑法修正時，刑法分則編未修正之條文定有罰金
    者，自94年1 月7 日刑法修正施行後，就其所定數額提高為
    30 倍 ，但72年6 月26日至94年1 月7 日新增或修正之條文
    ，就其所定數額提高為3 倍」，比較修正前後之罰金刑輕重
    ，該罰金刑之最低刑度於修法後已有加重，故以95年7 月1
    日修正公布施行前之規定較有利於被告，應依刑法第2 條第
    1 項前段規定，適用行為時之法律，亦即應適用修正前之刑
    法規定科刑。
  (三)就合併定執行刑規定之變更：
    本件被告丙○○行為後，就宣告多數有期徒刑者，定其應執
    行刑之規定，修正前刑法第51條第5 款原規定「宣告多數有
    期徒刑者，於各刑中之最長期以上，各刑合併之刑期以下，
    定其刑期。但不得逾20年」，惟刑法第51條業於94年1 月7
    日修正，於94年2 月2 日公布，並於95年7 月1 日施行，修
    正後之刑法第51條第5 款規定：「宣告多數有期徒刑者，於
    各刑中之最長期以上，各刑合併之刑期以下，定其刑期。但
    不得逾30年」，經比較結果，修正後之刑法並非較有利於行
    為人，依刑法第2 條第1 項前段規定，仍應依修正前之刑法
    ，定其應執行之刑。
  (四)經整體綜合比較觀察，本件應依刑法第2 條第1 項前段規定
    ，依修正前之刑法規定論罪科刑。
三、爰審酌被告丙○○與被害人戊○○間固有借款之債權關係，
    然被告丙○○竟為追討債務，而夥同被告乙○○、郭宏榮及
    另一姓名年籍不詳之成年男子他人以私行拘禁之方式剝奪被
    害人戊○○之行動自由達11小時有餘，且於私行拘禁被害人
    期間，進而傷害、恐嚇被害人，嗣於釋放被害人後，又另行
    起意再以恐嚇被害人之方法，對被害人催討債務，事後又由
    其友人以暴力相脅，阻撓被害人及證人丁○○到庭證述被害
    經過，玩忽法紀，其行為不容輕宥；而被告乙○○僅因與被
    告丙○○有私人情誼，竟與被告丙○○共同施行私行拘禁及
    毆打被害人之犯行，足見其法紀觀念亦屬薄弱，且被告丙○○、乙○○二人犯後猶飾詞否認犯行，未見悔意，及本案乃
    肇因於被害人戊○○積欠被告丙○○借款未還所致，被告丙○○就其傷害被害人戊○○之犯行，已與被害人達成和解（
    見偵字1899號卷第48頁），而被告乙○○之涉案情節較被告
    丙○○為輕等其他一切情狀，分別量處如主文所示之刑，以
    資儆懲。
四、公訴意旨另以：被告乙○○與丙○○共同恐嚇被害人戊○○
    云云（見本院卷第4 頁），惟據證人戊○○證稱：丙○○於
    私禁期間，另起意對伊恫稱要將伊幹掉，把伊埋起來等語（
    見偵字22479 號卷第20頁），被告丙○○亦坦認：當時伊在
    氣頭上口氣很不好，有說要把戊○○打死等語（見警(一)卷第
    5 頁），已如前述，是證人戊○○及被告丙○○均未提及被
    告乙○○有何參與恐嚇之犯行，自不得僅以被告乙○○駕駛
    其所有車號ZU－4550號廂型車參與私行拘禁戊○○之犯行，
    即遽予推認被告乙○○與被告丙○○間亦有恐嚇戊○○之犯
    意聯絡，惟公訴意旨認被告乙○○上開恐嚇犯行與本院所認
    定前開有罪部分有牽連犯之裁判上一罪關係，爰不另為無罪
    之諭知。
肆、據上論斷，應依刑事訴訟法第299 條第1 項前段，刑法第2
    條第1 項前段、修正前刑法（下同）第28條、第302 條第1
    項、第305 條、第55條、第51條第5 款，罰金罰鍰提高標準
    條例第1 條，判決如主文。
本案經檢察官董秀菁到庭執行職務。
中    華    民    國    95    年    12    月    12    日
                  刑事第八庭  審判長法  官  李政庭
                                    法  官  李育信
                                    法  官  賴文姍
以上判決正本證明與原本無異。
如不服本判決，應於送達後10日內，向本院提出上訴狀。
中    華    民    國    95    年    12    月    12    日
                                    書記官  王高山
附錄本案論罪科刑法條全文
刑法第302條、第305條


司法院資訊處製作；財團法人民間司法改革基金會備份。
